臺灣士林地方法院民事裁定　　　　　　　100年度監字第191號
聲　請　人　臺北市立陽明教養院
法定代理人　孫麗珠
相　對　人　楊坤崙
上列聲請人聲請選定監護人事件，本院裁定如下：
    主  文
選定臺北市政府社會局為受監護宣告之人楊坤崙（男、民國○○年
○ 月○ 日生、身分證統一編號：Ｚ000000000號）之監護人。
指定臺北市立陽明教養院院長孫麗珠為會同開具財產清冊之人。
聲請程序費用新臺幣壹仟元由聲請人負擔。
    理  由
一、本件聲請意旨略以：相對人楊坤崙（男、民國66年1 月1 日
    生、身分證統一編號：Ｚ000000000號）於民國70年因父親入
    獄服刑、母親行蹤不明，由廣慈博愛院收容，嗣於73年轉安
    置臺北市立陽明教養院迄今，家人音訊全無，並經鈞院於94
    年7 月25日以94年度禁字第55號民事裁定宣告為禁治產人。
    惟上開裁定未指定監護人，故有為受監護宣告人楊坤崙選定
    監護人之必要，爰依法聲請選定監護人，並建議由臺北市政
    府社會局擔任相對人楊坤崙之監護人，及指定會同開具財產
    清冊之人等語，並提出本院94年禁字第55號民事裁定、戶籍
    謄本、國民身分證、臺灣臺北地方法院檢察處71年4 月2 日
    北檢明執保字第11337 號函、臺北市立廣慈博愛院院童個案
    紀錄卡、臺北市立綜合救濟院院民個案紀錄表、臺北市立陽
    明教養院院童入院申請表等件為證。
二、按受監護宣告之人應置監護人。法院為監護之宣告時，應依
    職權就配偶、四親等內之親屬、最近一年有同居事實之其他
    親屬、主管機關、社會福利機構或其他適當之人選定一人或
    數人為監護人，並同時指定會同開具財產清冊之人。法院為
    前項選定及指定前，得命主管機關或社會福利機構進行訪視
    ，提出調查報告及建議。監護之聲請人或利害關係人亦得提
    出相關資料或證據，供法院斟酌。法院選定監護人時，應依
    受監護宣告之人之最佳利益，優先考量受監護宣告之人之意
    見，審酌一切情狀，並注意下列事項：(一)受監護宣告之人之
    身心狀態與生活及財產狀況。(二)受監護宣告之人與其配偶、
    子女或其他共同生活之人間之情感狀況。(三)監護人之職業、
    經歷、意見及其與受監護宣告之人之利害關係。(四)法人為監
    護人時，其事業之種類與內容，法人及其代表人與受監護宣
    告之人之利害關係。另照護受監護宣告之人之法人或機構及
    其代表人、負責人，或與該法人或機構有僱傭、委任或其他
    類似關係之人，不得為該受監護宣告之人之監護人。民法第
    1110條、第1111條、第1111條之1 、第1111條之2 分別定有
    明文。次按，民法總則中華民國97年5 月2 日修正之條文施
    行前，已為禁治產宣告者，視為已為監護宣告，並於修正施
    行後，適用修正後之規定；民法規定之禁治產或禁治產人，
    自修正施行後，一律改稱為監護或受監護宣告之人；修正之
    民法總則第14條至第15條之2 之規定，自公布後1 年6 個月
    施行。民法總則施行法第4 條第2 項、第4 條之1 、第4 條
    之2 規定甚明。查本件受監護宣告人楊坤崙前於94年7 月25
    日經本院裁定宣告為禁治產人，應視為已為監護宣告，並應
    適用民法修正後關於監護之相關規定，合先敘明。
三、經查，聲請人主張之上開事實，業據提出本院94年禁字第55
    號民事裁定、戶籍謄本、國民身分證、臺灣臺北地方法院檢
    察處71年4 月2 日北檢明執保字第11337 號函、臺北市立廣
    慈博愛院院童個案紀錄卡、臺北市立綜合救濟院院民個案紀
    錄表、臺北市立陽明教養院院童入院申請表等件為證，堪信
    為真正。本件相對人楊坤崙既經宣告為受監護宣告之人，而
    其現無監護人，故本件確有為相對人楊坤崙選定監護人之必
    要。又本件相對人已由聲請人自73年間起安置迄今已逾27年
    ，且其母親不詳、父親楊宗才或其他親屬於安置期間皆未前
    往探視照顧，亦未支付任何費用，均由聲請人負責照顧相對
    人之生活起居，可見相對人之父親楊宗才或其他親屬對其均
    採取漠不關心之態度，自不適合擔任相對人之監護人，應堪
    認定。另聲請人既為目前負責照護相對人之福利機構，依法
    不得擔任相對人之監護人，亦予敘明。故本院審酌臺北市政
    府社會局為設有職司身心障礙者之權益維護、福利服務及相
    關機構之監督與輔導等事項之專責單位，對身心障礙者提供
    保護、服務及照顧等事務最為熟悉，而聲請人則為負責照顧
    身心障礙之社會福利機構，依法受臺北市政府社會局之監督
    ，因認由臺北市政府社會局擔任相對人之監護人，應符合相
    對人之最佳利益，爰選定臺北市政府社會局為相對人之監護
    人。此外，本院考量聲請人為臺北市政府社會局所轄之社會
    福利機構，多年來相對人之生活起居均由其負責照顧，且相
    對人進入該教養院後，所有事務均由聲請人代為處理，故其
    對於相對人之財產狀況應較為瞭解，爰指定聲請人即臺北市
    立陽明教養院之院長孫麗珠擔任會同開具財產清冊之人。
四、另依民法第1113條準用同法第1099條之規定，於監護開始時
    ，監護人即臺北市政府社會局對於受監護宣告之人楊坤崙之
    財產，應會同臺北市立陽明教養院院長孫麗珠於2 個月內開
    具財產清冊，並陳報法院，併此敘明。
五、依非訟事件法第21條第1 項前段、第24條第1 項，裁定如主
    文。
中    華    民    國   100    年    9     月    8     日
                  家事庭  法  官  陳章榮
以上正本係照原本作成。
如對本裁定抗告，應於裁定送達後10日內向本院提出抗告狀。
以上正本證明與原本無異。
中    華    民    國   100    年    9     月    8     日
                          書記官  丁梅芬